---
title: "Tugas Kuliah Analisis Regresi Pertemuan 7"
author: "Nafisa Zalfa Maulida - G1401221092"
date: "2024-03-06"
output:
  pdf_document: default
  html_document: default
---
##Data
```{r}
library(readxl)
data<-read_excel("D:/SEMESTER 4/Analisis Regresi/Pertemuan 7/Data Anreg Kuliah Pertemuan 7.xlsx")
data
```


```{r}
library(tidyverse)
library(ggridges)
library(GGally)
library(plotly)
library(dplyr)
library(lmtest)
library(stats)
```

##Model Regresi Awal
```{r}
model_lm = lm(formula = Y ~ X, data = data)
summary(model_lm)
```
Model Regresi:
$$\hat Y = 46.46041 - 0.75251X +e$$
Karena belum melalui serangkaian uji asumsi, maka diperlukan eksplorasi kondisi, pengujian asumsi Gauss-Markov, dan normalitas untuk menghasilkan model terbaik.

##Eksplorasi Data
#Plot Hubungan X dan Y
```{r}
plot(x = data$X, y = data$Y)
```

Berdasarkan scatter plot di atas, dapat diketahui bahwa X dan Y tidak mempunyai hubungan linear karena cenderung membentuk pola parabola.




##Plot Sisaan vs Urutan
```{r}
 plot(x = 1:dim(data)[1],
 y = model_lm$residuals,
 type = 'b',
 ylab = "Residuals",
 xlab = "Observation")
```
Sebaran tersebut membentuk pola kurva menandakan sisaan tidak saling bebas.


##Uji Normalitas
```{r}
qqnorm(data$Y)
qqline(data$Y, col = "blue")
shapiro.test(data$Y)
```

QQ Plot cenderung menunjukkan bahwa data yang digunakan menyebar normal. Hal tersebut juga didukung dengan hasil Shapiro Test yang besarnya lebih dari 0.05, yaitu 0.89636.


##Uji Autokorelasi
```{r}
acf(model_lm$residuals)
```
```{r}
dwtest(model_lm)
```

Nilai autokorelasi pada lag 1 dan lag 2 berada di luar batas kepercayaan 95%, yaitu pada lag 1 = 0,5 dan pada lag 2 = 0.4. Hal tersebut menunjukkan bahwa autokorelasi pada lag 1 dan 2 adalah signifikan. 

Oleh karena itu, asumsi Gauss-Markov tidak terpenuhi (asumsi non-autokorelasi). Hal tersebut pun diperkuat dengan p-test pada uji Durbin-Watson bernilai kurang dari 0.05.


##Uji Homoskedastisitas
```{r}
plot(model_lm, which = 1)
```

Grafik tersebut menunjukkan bahwa varians residual konstan. Varian residual cenderung meningkat seiring dengan nilai prediksi. Hal tersebut akan mengindikasi bahwa homoskedastisitas terjadi.


##Transformasi

##WLS
```{r}
resid_abs <- abs(model_lm$residuals)
fitted_val <- model_lm$fitted.values
fit <- lm(resid_abs ~ fitted_val, data)
data.weights <- 1 / fit$fitted.values^2
data.weights
```

##Hasil model regresi yang terboboti:
```{r}
model_weighted <- lm(Y~X, data = data, weights = data.weights)
plot(model_weighted)
```
```{r}
summary(model_weighted)
```

Berdasarkan hasil transformasi WLS, dapat diketahui bahwa WLS belum cukup efektif untuk mentransformasi model regresi. Hal itu dapat dibuktikan dari hasil eksplorasi yang masih belum memenuhi asumsi Gauss-Markov.


##Transformasi Akar: pada x,y atau X dan Y
```{r}
newdata <- data %>%
  mutate(y = sqrt(Y)) %>%
  mutate(x = sqrt(X))

model_sqrtx <- lm(y ~ X, data = newdata)
plot(x = newdata$X, y = newdata$y)
```
```{r}
plot(model_sqrtx)
```
```{r}
summary(model_sqrtx)
```


##Uji Autokorelasi Model Regresi Transformasi
```{r}
dwtest(model_sqrtx)
```
Nilai DW yang rendah dan p-value yang signifikan menunjukkan ada autokorelasi positif pada Durbin Watson. Selain itu, dibuktikan dengan p-value yang bernilai kurang dari 0.05.

```{r}
model_sqrt <- lm(y ~ x, data = newdata)
plot(x = newdata$x, y = newdata$y)
```
```{r}
plot(model_sqrt)
```
```{r}
summary(model_sqrt)
```


##Uji Autokorelasi Model Regresi
```{r}
dwtest(model_sqrt)
```

P-value lebih besar dari 0.05, yaitu 0.8629 menunjukkan bahwa tidak ada cukup bukti untuk menolak H0. Dimana H0 adalah tidak ada autokorelasi.

Dari hasil transformasi, dapat disimpulkan jika transformasi akar Y membuat persamaan regresi jadi lebih efektif dengan model regresi menjadi:
$$Y^* = 8.71245 - 0.81339X^* + e$$
$$Y^* = \sqrt Y$$ 
$$X^* = \sqrt X$$
#Dilakukan Transformasi Balik Menjadi:
$$\hat Y=(8.71245-0.81339X^\frac12)^2 + e$$
#Interpretasi
Model tersebut mengindikasi bahwa adanya hubungan berbanding terbalik (kuadrat negatif) antara Y dengan X. Saat X meningkat, Y akan cenderung turun dengan kecepatan yang semakin cepat. 
Nilai konstanta 8.71245 mewakili nilai Y ketika X=0. Koefisien regresi untuk variabel X adalah -0.81339. Semakin besar nilai absolut koefisien, semakin besar pengaruh X terhadap Y.